【裁判字號】    97,上易,87
【裁判日期】    970703
【裁判案由】    竊盜
【裁判全文】
臺灣高等法院花蓮分院刑事判決          97年度上易字第87號
上  訴  人
即  被  告  甲○○
上列上訴人因竊盜案件，不服臺灣臺東地方法院97年度易字第2
號中華民國97年5月20日第一審判決（聲請簡易判決處刑案號：
臺灣臺東地方法院檢察署96年度偵字第1302號），提起上訴，本
院判決如下：
    主  文
上訴駁回。
    理  由
一、依刑事訴訟法第350條、第361條、第362條、第367條規定，
    不服地方法院之第一審判決而上訴者，須提出上訴書狀，並
    應敘述具體理由，為上訴必備之程式；其所提出之上訴書狀
    並未敘述上訴理由，或僅曾以言詞陳述上訴理由者，均應於
    上訴期間屆滿後20日內補提理由書於第一審法院。第一審法
    院經形式審查，認逾期未補提上訴理由者，應定期間先命補
    正；逾期未補正者，為上訴不合法律上之程式，應以裁定駁
    回。倘已提出上訴理由，但所提非屬具體理由者，則由第二
    審法院以上訴不合法律上之程式，判決駁回。而所謂具體理
    由，必係依據卷內既有訴訟資料或提出新事證，指摘或表明
    第一審判決有何採證認事、用法或量刑等足以影響判決本旨
    之不當或違法，而構成應予撤銷之具體事由，始克當之（例
    如：依憑證據法則具體指出所採證據何以不具證據能力，或
    依憑卷證資料，明確指出所為證據證明力之判斷如何違背經
    驗、論理法則）；倘僅泛言原判決認定事實錯誤、違背法令
    、量刑失之過重或輕縱，而未依上揭意旨指出具體事由，或
    形式上雖已指出具體事由，然該事由縱使屬實，亦不足以認
    為原判決有何不當或違法者（例如：對不具有調查必要性之
    證據，法院未依聲請調查亦未說明理由，或援用證據不當，
    但除去該證據仍應為同一事實之認定），皆難謂係具體理由
    ，俾與第二審上訴制度在請求第二審法院撤銷、變更第一審
    不當或違法之判決，以實現個案救濟之立法目的相契合，並
    節制濫行上訴（最高法院著有97年度台上字第892號判決可
    參）。
二、本件上訴人即被告張順清不服原審判決，於97年6月10日合
    法提起上訴，其形式上並提出上訴書狀敘述上訴理由，並稱
    ：(1)被告為重度智能障礙之心智缺陷之人，依榮民醫院精神
    鑑定報告及鑑定醫師平烈勇於原審之證言，被告於犯罪時之
    精神狀態係達到心神喪失之程度，依刑法第19條第1項規定
    應為無罪之諭知；(2)如被告行為時之辨識能力如原審所認定
    僅達於顯著降低之情況，請依刑法第19條第2項規定減輕其
    刑，並請考量被告罹有重度智能障礙之心智缺陷，已有可憫
    之處，所竊取財物價值不高，動機非惡，且家境不佳，希能
    改以罰金或拘役之刑，若符合緩刑之要件，亦懇予諭知緩刑
    ；(3)就諭知監護部分，被告目前已在台東基督教醫院就診拿
    藥，且以被告為重度智能障礙患者，生活能力如同幼稚園小
    孩般，親情之照顧更能改正其行為，如施以監護，無形讓其
    害怕、抗拒，恐影響其日後行為改善，實無施以監護之必要
    等語。
三、惟查：(一)關於被告之精神狀況雖經診斷為重度智能障礙者，
    但綜合本案犯罪情節、被告於原審陳述時之應答、眼神、表
    情、舉止、被告輔佐人於原審所陳述被告平日生活狀況、鑑
    定人平烈勇於原審所證述等，被告就辨識豎立在路旁之看板
    究屬他人所有而不得竊取之，抑或係可由任何人予以資源回
    收之無主物之能力，較諸一般具有普通智能之人即可辨識該
    行為係屬違法之能力，確有顯著減低之情形，然尚未達辨識
    其行為違法能力全然欠缺之狀態等各情，業據原審於判決中
    論斷綦詳，原審並因此依刑法第19條第2項規定減輕其刑（
    詳原審判決書第3頁至第5頁及第6頁第4行）。(二)關於量刑部
    分，原審除審酌被告前有多次竊盜前科，素行尚非良善，且
    隨時拾取石頭用以竊取他人鐵製看板，其行為對社會經濟秩
    序及他人財產安全仍生有相當之危害外，並兼衡考量被告犯
    後坦承犯行，且行為時之精神狀態因重度智能障礙，所竊物
    品價值亦非甚鉅，嗣後並由警發還被害人領回等節而為酌處
    （詳原審判決書第6頁第6行至第12行）。(三)就監護部分，依
    被告為本案行為時，其生理上確有重度智能障礙之心智缺陷
    ，及參諸鑑定人平烈勇之證述，被告於本案行為前後迭犯竊
    盜罪等，足認被告有再犯之虞，自應對其採取強制性之監護
    措施，故併依刑法第87條第2項前段、第3項之規定，宣告被
    告應於刑之執行完畢或赦免後，令入相當處所，施以監護1
    年等，復據原審判決論述甚詳（原審判決書第6頁第2段以下
    至第7頁）。則上訴意旨上揭所指稱各項，均業經原審判決
    依憑卷內證據論載其得心證之理由綦詳，且無何採證違法或
    量刑有何不當之處。復且上訴人亦未提出新事證，指摘或表
    明第一審判決有何採證認事，足以影響判決本旨之不當或違
    法，而構成應予撤銷之具體事由。其上訴意旨顯僅漫言指摘
    原審判決，故依前開最高法院判決意旨，上訴人前揭上訴理
    由自非屬得上訴第二審之具體理由。從而，揆諸上開說明，
    本件上訴不合法律上之程式，且無從命補正，應予駁回，並
    不經言詞辯論為之。
四、依刑事訴訟法第367前段、第372條，判決如主文。
中    華    民    國    97    年    7     月    3     日
                          刑事庭審判長法  官   謝志揚
                                      法  官   林慶煙
                                      法  官   許仕楓
以上正本證明與原本無異。
本件不得上訴。
                                      書記官   李閔華
中    華    民    國    97    年    7     月    3     日


司法院資訊處製作；財團法人民間司法改革基金會備份。
